【裁判字號】    97,訴,962
【裁判日期】    980409
【裁判案由】    虛報進口貨物
【裁判全文】
臺北高等行政法院判決
                                       97年度訴字第962號
                              .
原      告  鴻綺化工股份有限公司
代  表  人  甲○○○董事長）.
    （送達代收人  乙○○
被      告  財政部基隆關稅局
代  表  人  呂財益（局長）住同上
訴訟代理人  戊○○
            丁○○
            丙○○
上列當事人間因虛報進口貨物事件，原告不服財政部中華民國97
年3 月21日台財訴字00000000000 訴願決定（案號：第00000000
號），提起行政訴訟。本院判決如下：
    主  文
原告之訴駁回。
訴訟費用由原告負擔。
    事實及理由
一、原告起訴後，被告代表人變更為呂財益，是新任代表人具狀
    聲明承受訴訟，核無不合，應予准許。又原告經合法通知，
    無正當理由未於言詞辯論期日到場，核無行政訴訟法第218
    條準用民事訴訟法第386 條所列各款情形，依被告之聲請，
    由其一造辯論而為判決，合先敘明。
二、事實概要：原告委由佳群報關有限公司於民國（下同）91年
    8 月7 日至92年12月25日間向被告報運進口中國大陸產製染
    料7 批計35項（進口報單號碼：第AA/91/3986/0111 、AA/9
    1/5173/0003 、AA/91/7212/2901 、AA/92/1938/0040 、AA
    /92/4222/0023 、AA/92/6269/2027 、AA/92/6855/0001 號
    ）原均報列貨品分類號列第3204.11.10號，屬准許進口貨物
    ，經暫依其申報先行繳稅以C1（免審免驗）放行在案。嗣被
    告實施事後查核結果，將原申報貨名DISPERSE SCARLET 4BS
    150%（分散性染料）更正為DIRECT SCARLET 4BS 150% （直
    接性染料）、DISPERSE CHRYSOPHENINE G 175% （分散性染
    料）更正為DIRECT CHRYSOPHENINE G 175% （直接性染料）
    、DISPERSE RED BB 150 % （分散性染料）更正為REACTIVE
    RED BB 150% （反應性染料）【按：被告原查認定為反應性
    染料，復查決定已更正為直接性染料】，應歸列貨品分類號
    列第3204.14.10號、第3204.16.10號【按：更正後為第3204
    .14.10號】，輸入規定為MWO ，均屬行為時不准輸入之大陸
    物品。經審理原告虛報進口貨物名稱、逃避管制之違章成立
    ，依據海關緝私條例第37條第3 項規定轉據同條例第36條第
    1 項及第3 項規定，處貨價1 倍之罰鍰，併沒入貨物；惟該
    貨物於受裁處沒入前已放行，致無法裁處沒入處分，乃就此
    部分依行政罰法第23條第1 項規定裁處沒入貨物之價額，分
    別處罰鍰計新台幣（下同）1,251,624 元、1,071,474 元、
    2,778,594 元、2,239,054 元、3,369,578 元、932,100 元
    及2,451,066 元。原告不服申請復查，經被告以96年10月29
    日基普復二機字第0961017414號復查決定（下稱原處分）駁
    回，提起訴願亦遭決定駁回，遂提起行政訴訟。
三、原告主張：（原告未於準備期日及言詞辯論期日到庭，聲明
              及陳述依其起訴狀記載）：
  (一)依海關緝私條例第4 條及關稅法第13條、第18條、第9 條規
    定可知，相關程序及時效須符合以下條件規範（如同刑事訴
    訟法第237 條、刑法第80條及刑法第84條所訂定告訴權、追
    訴權及行刑權所分別所定之不同時效）：1.須於進出口貨物
    放行之翌日起「6 個月內」「通知」。2.須於進出口貨物放
    行之翌日起「2 年內」實施「稽核」。3.如有應退、應補稅
    款者，應自貨物放行之翌日起「3 年內」為之。4.如有應徵
    之關稅、滯納金或「罰鍰」者，自確定之翌日起「5 年內」
    ，未經徵起者不再徵收。逾一環時效，所為「追訴」（查緝
    ）
     、 「處罰」（處分），均為法所不許。系爭進口報單報關
    日期分別為91年8 月7 日、91年9 月30日、92年1 月6 日、
    92年4 月24日、92年8 月13日、92年11月25日及92年12月25
    日，按規定其審查期限為6個月，「逾期視為業經核定」，
    然被告事後稽核通知函日期為93年9 月22日，所為處分書日
    期係96年5 月16日，均已逾期，顯然違反事後稽核結果之期
    限規定，而屬違法之「行政處分」。
  (二)原告前於93年7 月5 日向被告報運進口中國產製之分散性染
    料乙批（報單第AA//93/3468/2036號，下稱2036號報單），
    其中所列2 、3 、5 、7 項貨物，由於當時賣方蘇州市紡織
    絲綢輕工工藝品進出口有限公司倉庫裝箱錯誤，原告向被告
    申請辦理退貨遭駁回，致造成原告嚴重經濟損失，後經該公
    司同意負起全部賠償責任，故於被告處分後未再申請復查。
    被告不查即推論原告申報類似貨物亦有虛報逃避管制之嫌，
    顯有誤會。
  (三)被告指賣方公司純屬貿易公司而非染料專業生產廠商，顧名
    思義該公司以紡織、絲綢、輕工（五金）、工藝品等為貿易
    買賣業務範圍，而染料買賣業務僅為其中項目之一，該公司
    對於商品染料之建立及推廣色卡製作技術方面，顯然有專業
    性不足之處。惟其所示貨品名稱之色別、代號雖有所不當之
    處，然冠稱為其主要性質不變，此乃因早期中國大陸政策下
    ，限制所有生產企業之出口貿易業務必須經由進出口公司合
    作之規定所造成之不良結果。為此，大陸進出口公司特別請
    其配合生產廠商出具供貨證明以為依據。
  (四)原告網站已久無更新（後因銷售不理想停止刊登），且當時
    網站所列貨品名稱，均為國內早期生產商所使用之銷售性商
    品名稱，網站所列直接染料貨品，並非原告進口所銷售之貨
    物，而是原告專設做為經銷國內怡華實業公司所生產之（
    CONCORDE DIRECT DYESTUFFS ）染料商品，且所謂直接性染
    料商品，完全依照該公司提供之商品目錄做為廣告，性質上
    僅作為提供使用者容易了解怡華實業公司染料商品，並藉此
    網站刊登而達該商品行銷目的，與原告所進口之貨品名稱並
    無應對關係。
  (五)有關商用染料分類因其種類繁多，即使性質完全相同，其名
    稱亦因製造者或貿易商各自訂名而異，故其商品名稱，通常
    依「冠稱、色別、記號」之次序表示暨區分性質，本案原告
    行為時所呈報發票和貨物即依前述表示暨區分，並獲被告依
    此核定為開放貨物在案，今被告斷然推翻前所為程序之決定
    ，突改以貨品名稱取其色別或記號作為辨別依據，有如社會
    百姓中若為同名同姓者即認定為同血緣之同樣荒謬，被告如
    此斷章取義認定所為處分，顯和常理事實相悖。況系爭7件
    進口報單所列貨物名稱，係依據上述賣方公司所提供之推廣
    色卡及通關用（物質安全資料表MSDS）文件為申報，且本案
    相同貨物並經蘇州市紡織絲綢輕工工藝品進出口有限公司向
    被告授權委託查證之遠東貿易服務中心駐香港辦事處回函說
    明所供貨物和發票確實為分散性染料無誤在案，被告之處分
    顯有違誤。並求為判決撤銷訴願決定及原處分。
四、被告則以：
  (一)按海關緝私條例第42條第1 項及第44條規定：「海關對於報
    運貨物進口、出口認有違法嫌疑時，得通知該進口商、出口
    商、貨主或收貨人，將該貨物之發票、價單、帳單及其他單
    據送驗，並得查閱或抄錄其與該貨物進口、出口、買賣、成
    本價值、付款各情事有關之帳簿、信件或發票簿。」「有違
    反本條例情事者，除依本條例有關規定處罰外，仍應追徵其
    所漏或沖退之稅款。但自其情事發生已滿五年者，不得再為
    追徵或處罰。」查系爭貨物7 批放行日期分別為91年8 月7
    日、91年9 月30日、92年1 月6 日、92年4 月24日、92年8
    月13日、92年11月25日及92年12月25日，惟經被告事後審核
    發現，來貨有虛報貨名，違反海關緝私條例之嫌，乃於93年
    9 月22日以（93）基關事稽字第299 號函通知實施查核。經
    根據查核結果與原告另案2036號報單之違法事實及其他相關
    具體事證，認定本案涉有虛報貨名，進口未經核准輸入之大
    陸物品情事，並於96年5 月16日核發處分書，核未逾放行後
    5 年之處罰期限，被告依法論處，於法並無不合。
  (二)原告另案2036號報單申報之第2 項貨物DISPERSE SCARLET
    4BS 150%及第5 項貨物DISPERSE CHRYSOPHENINE G 175﹪，
    經被告查核結果為DIRECT SCARLET 4BS 150% 、DIRECT
    CHRYSOPHENINE G 175 ﹪，且原告於93年7 月29日申請書稱
    ：「‧‧‧進口染料，部分開放，因不知那幾項可進口，以
    致誤裝‧‧‧」顯已自承該貨名不符，並經處分確定在案。
    系爭7 件報單第AA/91/3986/0111 號第1 、2 項、報單第AA
    /91/5173/0003 號第1 項、報單第AA/91/7212/2901 號第5
    、4 項、報單第AA/92/1938/0040 號第4 、5 項、報單第AA
    /92/4222/0023 號第2 、1 項、報單第AA/92/6269/2027 號
    第1 項及報單第AA/92/6855/0001 號第1 、6 項貨物均與20
    36號報單第2 、5 項相同，被告據以論處，並無不當。至原
    告所稱：「惟其所示貨品名稱之色別、代號雖有所不當之處
    ，然冠稱為其主要性質不變，此乃因早期中國大陸政策下，
    限制所有生產企業的出口貿易業務必須經由進出口公司合作
    之規定所造成之不良結果」乙節，核與本案案情無關，非為
    理由。
  (三)被告於96年7 月23日向怡華實業公司電話查詢，該公司稱：
    原告並非其專設之代理經銷商，僅曾銷售該公司商品而巳。
    又查原告網站既以怡華實業公司產品（CONCORDE DIRECT
    DYESTUFFS ）為銷售藍本，即表示原告產品之特性與其相同
    ，所稱進口產品與其無對應關係，顯係推諉之詞。
  (四)系爭7 批貨物雖經先予通關放行，嗣2036號報單經被告查驗
    並化驗結果，始發現來貨有虛報貨名情事，顯見原告申報之
    貨名（冠稱、色別、記號）與事實不符。本案均有1 或2項
    貨物申報貨名與2036號報單第2 、5 項相同，且與西元1998
    年染整手冊所載（色別、記號）及原告網站資料相同，經比
    對其染料特性與色號均一致，被告據以認定來貨為直接性染
    料並無不當。
  (五)被告查閱蘇州市紡織絲綢輕工工藝品進出口有限公司網站資
    料，均未登載有染料產品，而今原告又稱所舉證之推廣色卡
    ，乃行為時由該公司所提供，經查閱其網站資料，該公司成
    立於1985年並未見染料產品資料，原告所稱顯非實情，至於
    原告所附之物質安全資料表（MSDS），因該公司乃私人企業
    ，所出具之證明文件應不具證據力。
  (六)本案報單第AA/92/4222/0023 號第3 項DISPERSE RED BB 15
    0%，經比對原告網站資料及西元1998、2002年染整手冊有關
    染料之特性資料，應為直接性染料無訛，又比對其染料特性
    與色號均一致，並刊載於染整手冊直接染料之國際索引號C.
    I./NO. Direct Red 31，原告所稱，顯與其網站資料矛盾。
    另據「YAHOO 」網站搜尋「RED BB 150% 」字串，亦顯示為
    DIRECT RED BB 150%，依此，足資證明系爭貨物係屬直接性
    染料，與原申報不符，被告依法予以論處並無不當等語，資
    為抗辯。並聲明求為判決駁回原告之訴。
五、本院之判斷：
  (一)按「報運貨物進口而有左列情事之一者，得視情節輕重，處
    以所漏進口稅額2 倍至5 倍之罰鍰，或沒入或併沒入其貨物
    ：一、虛報所運貨物之名稱、數量或重量。二、虛報所運貨
    物之品質、價值或規格。三、繳驗偽造、變造或不實之發票
    或憑證。四、其他違法行為。」「有前2 項情事之一而涉及
    逃避管制者，依前條第1 項及第3 項論處。」及「私運貨物
    進口．．．者，處貨價1 倍至3 倍之罰鍰。」「前2 項私運
    貨物沒入之。」「 有違反本條例情事者，除依本條例有關
    規定處罰外，仍應追徵其所漏或沖退之稅款。但自其情事發
    生已滿5 年者，不得再為追徵或處罰。」為海關緝私條例第
    37條第1 項、第3 項、第36條第1 項、第3 項及第44條所明
    定。又報運進口非屬「台灣地區與大陸地區貿易許可辦法」
    第7 條規定准許輸入之大陸地區物品者，即構成進口禁止輸
    入之物品而涉及逃避管制之違法行為。
  (二)如事實概要欄所載之事實，有系爭進口報單、另案2036號報
    單、被告第0000000 號化驗報告、西元1998年及2002年染整
    手冊、原告網站資料、YAHOO 網站資料、蘇州市紡織絲綢輕
    工工藝品進出口有限公司網站資料、被告93年9 月22日（93
    ）基關事稽字第299 號函及原處分等件可稽（見原處分卷附
    件1 、2 、4 ～8 ），堪認為真實。是被告以原告有虛報進
    口貨物名稱、逃避管制之違章行為，為前開罰鍰處分，訴願
    決定予以維持，揆諸首開規定，並無不合。
  (三)原告雖為前開主張，惟查：
  1.按海關緝私條例第44條規定，有違反該條例情事者，自其情
    事發生5 年內，得依該條例有關規定為處罰並追徵所漏稅款
    。查系爭7 批進口貨物放行日期分別為91年8 月7 日、91年
    9 月30日、92年1 月6 日、92年4 月24日、92年8 月13日、
    92年11月25日及92年12月25日，被告係因查得原告另案2036
    號報單有虛報貨名、違反海關緝私條例之情事，於93年9 月
    22日以（93）基關事稽字第299 號函通知實施查核，嗣依查
    得之事證，認原告虛報進口貨物名稱、逃避管制之違章成立
    ，而於96年5 月16日作成前開罰鍰之處分，核係於系爭貨物
    放行日5 年內就原告違反海關緝私條例規定所為之處分，於
    法有據，其與不涉及違章之事後稽核係屬二事，不能混為一
    談。
  2.系爭貨物原申報貨名DISPERSE SCARLET 4BS 150% 、
    DISPERSE CHRYSOPHENINE G 175%（分散性染料）、
    DISPERSE RED BB 150%，均申報為分散性染料（DISPERSE）
    。經被告比對西元1998、2002年染整手冊所載之色別、記號
    資料，SCARLET （色別）4BS （記號）、RED （色別）BB（
    記號）之色號分別為23、31，特性為直接性染料，國際索引
    號（C.I./NO.）為Direct Red 23 、Direct Red 31 ；而
    CHRYSOPHENINE （色別）G （記號）之色號為12，特性亦為
    直接性染料，國際索引號Direct YELLOW 12（見原處分卷附
    件1 、6 ）。查染整手冊乃全國染整企業為會員創設之「染
    化雜誌社」所編輯，依染料染色之性狀分類，將各染料按其
    色相別給予染料索引之染料號碼（C.I. NO.）並記述其染色
    性，其登載之染料名稱及染料特性，為染整業界依循之圭臬
    ，自足為系爭貨物特性歸列之依據。又依被告查核時原告公
    開之網站資料，前開染料之色別、記號並未列於分散性染料
    項下，而係歸列於直接性染料。參以原告2036號報單申報第
    2 項貨名DISPERSE SCARLET 4BS 150% 、第5 項DISPERSE
    CHRYSOPHENINE G 175 % ，經化驗結果均為直接染料（見原
    處分卷附件2 ）。是被告依染整手冊及原告網站資料，另以
    2036號報單為佐證，認定系爭貨物為直接染料，並非無據。
  3.原告雖稱係以商品名稱係依「冠稱、色別、記號」之次序表
    示暨區分性質，惟其未依染料索引資料，按來貨之色別、記
    號及國際索引號（C.I. NO.），歸列其染料特性為Direct
    （直接性染料），逕以DISPERSE（分散性染料）冠稱，原告
    任意以不同染料特性（直接性或分散性）加上相同色別、記
    號，作為染料名稱，與染料索引之染料號碼規範相違背，自
    不能依其申報之冠稱據為分散性染料之認定。
  4.原告並非怡華實業公司專屬代理經銷商，所稱其網站所列直
    接染料貨品，係依怡華實業公司提供之商品目錄為廣告云云
    ，本無可取。況原告自稱其網站係以怡華實業公司之產品為
    銷售藍本，足見原告產品之特性與其相同，不因其網站資料
    是否更新有異，其網站資料自足為系爭貨物對應之依據。
  5.原告另稱系爭貨物係根據大陸進出口公司所提供之推廣色卡
    ，並經我遠東貿易服務中心駐香港辦事處回函說明，所供貨
    物和發票確實為分散性無誤。惟查遠東貿易服務中心駐香港
    辦事處僅係單純轉述供應商蘇州市紡織絲綢輕工工藝品進出
    口有限公司之回復內容，並未認定該供應商陳述之內容屬實
    （見本院卷第77～82頁），而系爭貨物既經被告查證為直接
    性染料，業如前述，原告未能提出其他具體佐證資料，尚難
    僅依與其利害相關之大陸供應商所出具之證明，作為系爭貨
    物為分散性染料之依據。
  6.綜上所述，原告主張均無可採。從而原處分及訴願決定均無
    違誤，原告徒執前詞訴請撤銷，為無理由，應予駁回。
  7.兩造其餘陳述於判決結果不生影響，無庸一一論列，併予敘
    明。
六、據上論結，本件原告之訴為無理由，依行政訴訟法第218 條
    、第98條第1 項前段，民事訴訟法第385 條第1 項前段，判
    決如主文。
中    華    民    國    98    年     4    月    9     日
                       臺北高等行政法院第三庭
                                 審判長法  官  楊莉莉
                                       法  官  畢乃俊
                                       法  官  陳心弘
上為正本係照原本作成。
如不服本判決，應於送達後20日內向本院提出上訴狀並表明上訴
理由，如於本判決宣示後送達前提起上訴者，應於判決送達後20
日內補提上訴理由書（須按他造人數附繕本）。
中    華    民    國    98    年     4    月    9     日
                                       書記官  陳圓圓


司法院資訊處製作；財團法人民間司法改革基金會備份。
